【裁判字號】    95,交易,510
【裁判日期】    950829
【裁判案由】    過失致死等
【裁判全文】
臺灣臺中地方法院刑事判決             95年度交易字第510號
公  訴  人  臺灣臺中地方法院檢察署檢察官
被      告  丙○○
上列被告因過失致死等案件，經檢察官提起公訴（九十五年度調
偵字第二０三號、九十五年度偵字第一二四四二號），本院合議
庭裁定改以簡式審判程序審理後，判決如下：
    主  文
丙○○服用酒類，不能安全駕駛動力交通工具而駕駛，處有期徒
刑月。又因過失致人於死，處有期徒刑壹年。應執行有期徒刑
壹年貳月。緩刑肆年。
    事  實
一、丙○○明知未領取駕駛執照前，不得駕駛汽車；且明知駕駛
    人飲用酒類後，其吐氣所含酒精濃度超過每公升零點二五毫
    克者，不得駕車，竟於民國九十五年二月十六日凌晨一時許
    ，與李曉青、許秀瑜及王孝宇在臺中市南屯區望高寮防空洞
    前小吃攤飲用高粱酒、啤酒等酒類後，已達到不能安全駕駛
    動力交通工具之程度，竟於同日凌晨四時許，仍違規駕駛車
    牌號碼０一七三－ＨＷ號自用小客車，搭載李曉青、許秀瑜
    及王孝宇，沿臺中市○○○路往嶺東路方向行駛。於同日凌
    晨四時十分許，行經臺中市南屯區○○○路一八０號前，本
    應注意行車速度應依速限標誌或標線之規定；且汽車行駛時
    ，駕駛人應注意車前狀況，並隨時採取必要之安全措施，而
    依當時夜間有照明、柏油路面雖濕潤、路面無缺陷、亦無障
    礙物且視距良好之情形，又無不能注意之情事，竟疏於注意
    及此，無照酒後駕車，於行經上開無速限標誌或標線，行車
    時速不得超過五十公里路段時，猶以超過一百公里之時速超
    速行駛，復未注意車前狀況，致車輛失控跨越道路中線，而
    撞及停放對向路邊之機車及民宅，造成同車之王孝宇顱腦損
    傷，胸部挫傷合併肋骨骨折，外傷性休克，經送醫急救後，
    仍於同日上午五時三十二分不治死亡。丙○○肇事後，於有
    偵查犯罪權限之人查知肇事者之身分前，即主動向到場處理
    之警員表明其酒後駕車肇事者，自首而接受裁判。嗣丙○○
    於送醫急救時，經警於九十五年二月十六日上午八時十分許
    ，對丙○○以抽血檢驗酒精濃度，測得其血液酒精濃度為二
    一六ｍｇ／ｄｌ，相當於呼氣酒精濃度每公升一點零二毫克
    。
二、案經臺中市警察局第四分局移送臺灣臺中地方法院檢察署檢
    察官偵查及該署檢察官自動檢舉偵查起訴。
    理  由
一、上揭事實，業據被告丙○○於偵查、本院審理時坦承不諱，
    並經證人甲○○、乙○○於警詢時、證人李曉青、許秀瑜、
    楊文甫、盧國政、吳文虎、許佳芳於警詢、偵查中證述屬實
    ，且有臺中市警察局第四分局春社派出所刑法第一百八十五
    條之三之查獲後、測試觀察職務報告、檢驗報告單、臺中市
    警察局舉發違反道路管理事件通知單、臺中市警察局執行交
    通違規移置保管車輛收據、道路交通事故現場圖、道路交通
    事故調查報告表（一）、（二）、道路交通事故現場照片在
    卷可稽；而被害人王孝宇確因本件車禍而死亡，亦經臺灣臺
    中地方法院檢察署檢察官督同法醫師相驗屬實，並製有驗斷
    書、相驗屍體證明書、勘驗筆錄等附卷可稽。按汽車駕駛人
    應注意飲酒後，其吐氣含酒精成分超過每公升零點二五毫克
    以上者不得駕車，且在無速限標誌或標線者，行車時速不得
    超過五十公里，又汽車行駛時，駕駛人應注意車前狀況，並
    隨時採取必要之安全措施，道路交通安全規則第一百十四條
    第二款、第九十三條第一項第一款前段、第九十四條第三項
    分別定有明文。再按酒精對中樞神經系統有麻醉作用，對人
    體之影響固因人而異，然多與血液中（或呼氣中）之酒精濃
    度成正比，通常情形，呼氣中酒精濃度每公升零點五五毫克
    或血液中酒精濃度在百分之零點一一以上，參考德國、美國
    之標準，肇事率為一般正常人之十倍，認為已達不能安全駕
    駛之標準，此有法務部於八十八年五月十日邀集交通部、行
    政院衛生署、內政部警政署、中央警察大學等單位相關人員
    召開之研商訂定刑法第一百八十五條之三服用毒品、麻醉藥
    品、酒類或其他相類之物，不能安全駕駛交通工具之認定標
    準會議結論可參。本件被告於上揭時、地酒後駕車，為警以
    抽血檢驗酒精濃度，測得其血液酒精濃度為二一六ｍｇ／ｄ
    ｌ，換算相當於呼氣酒精濃度每公升一點零二毫克，有卷附
    之檢驗報告單可考；又觀被告為警查獲後，經警員進行測試
    、觀察結果，發現其車行路徑有蛇行，車身搖擺不定致發生
    車禍之情事，其駕駛操控力顯然降低而非於正常狀態，此有
    上揭測試、觀察職務報告在卷可稽，其因飲酒而嚴重影響其
    操控駕駛之能力，顯見其飲酒已達不能安全駕駛動力交通工
    具之程度已至為明顯。再被告駕車自應注意上述道路交通安
    全規定，且依當時夜間有照明、柏油路面雖濕潤、路面無缺
    陷、亦無障礙物且視距良好之情形，有前開卷附道路交通事
    故調查報告表在卷可按，依當時情形，並無不能注意之情事
    ，竟酒後駕車，且疏未注意依速限規定行駛，復未注意車前
    狀況，隨時採取必要之安全措施，猶以超過一百公里之時速
    超速行駛，復未注意車前狀況，致車輛失控跨越道路中線，
    而撞及停放對向路邊之機車及民宅，造成同車之王孝宇顱腦
    損傷，胸部挫傷合併肋骨骨折，外傷性休克，經送醫急救後
    ，仍於同日上午五時三十二分不治死亡，是被告顯有過失甚
    明，且被告之過失行為與被害人王孝宇之死亡間具有相當因
    果關係。足認被告上揭之自白與事實相符。本案事證明確，
    被告之犯行洵堪認定。
二、核被告丙○○所為，係犯刑法第一百八十五條之三之服用酒
    類不能安全駕駛動力交通工具而駕駛罪及同法第二百七十六
    條第一項之過失致人於死罪。又被告係無駕駛執照且酒醉駕
    駛汽車，依法應負刑事責任，是就其所犯過失致死罪部分，
    應依道路交通管理處罰條例第八十六條第一項規定加重其刑
    。本件被告所犯上開二罪，犯意各別，行為互殊，罪名有異
    ，應予分論併罰。爰審酌被告未領有汽車駕駛執照，且因酒
    醉已不能安全駕駛，仍不顧公眾之安危，貿然駕車；其因酒
    後駕車超速行駛未注意車前狀況而肇事，過失程度不輕，被
    害人因此死亡，所生危害甚鉅，惟事後主動向警員承認酒醉
    駕車肇事，於檢察官偵查及本院審理中均坦承犯行，並已與
    被害人之父母達成和解，有其提出之臺中市南屯區調解委員
    會調解書附卷可憑，堪認被告犯後態度良好，暨參酌被害人
    與被告原係朋友，案發當時與被告同乘一車等一切情狀，分
    別量處如主文所示之刑，並定其應執行之刑。末查，被告前
    未曾故意犯罪受有期徒刑以上刑之宣告，有臺灣高等法院被
    告前案紀錄表附卷可按，其因一時失慮觸犯刑責，事後坦承
    犯行表示悔意，並已與被害人家屬達成和解，有上揭調解書
    足參，被害人之母乙○○亦當庭表示同意給被告一個機會等
    語，足認被告經此偵審教訓及刑之宣告，當知所警惕而無再
    犯之虞，本院綜合各情，認對其所宣告之刑以暫不執行為適
    當，併予宣告緩刑四年，以啟自新。又被告行為後，刑法第
    七十四條關於緩刑之規定固業已修正，然本件被告前未曾受
    有期徒刑宣告，已如前述，不論依修正前後刑法第七十四條
    規定，皆得宣告緩刑。另按犯罪在新法施行前，新法施行後
    ，緩刑之宣告，應適用新法第七十四條之規定（最高法院九
    十五年第八次刑庭會議決議參照），是本件被告應逕依修正
    後之刑法第七十四條第一項第一款之規定為緩刑之宣告，附
    此敘明。
三、新舊法比較部分：
（一）被告於案發後，有偵查權限之人知悉犯罪人之前，主動向
      到場處理事故之員警陳明自己係肇事者，業經臺中市警察
      局第四分局春社派出所薛鑑文警員陳稱：九十五年二月十
      六日四時十分許，其為執行備勤勤務時，接獲指揮中心通
      報，前往案發臺中市南屯區○○○路處理重大車禍現場，
      到場詢問被告後，被告即自稱係開車肇事者，隨後將被告
      及相關人等送醫急救等語，有職務報告附卷可佐，足認被
      告係對於未發覺之罪自首而接受裁判，而被告行為後，刑
      法第六十二條前段有關自首之規定已有修正，修正前之舊
      法規定為「必減」其刑，修正後改為「得減」其刑，此項
      變動影響行為人之刑罰法律效果，係屬新修正刑法第二條
      第一項之「法律變更」，本件被告自首之時間係於新修正
      刑法生效前之九十五年二月十六日，自應為新舊法比較，
      經比較新舊法結果，因修正前舊法規定為「必減」其刑，
      較有利於行為人，即新法之規定對於被告並無較為有利之
      情形，是依修正後刑法第二條第一項前段之規定，本件應
      適用被告行為時之法律，即應適用修正前刑法第六十二條
      前段之規定，就上揭二罪減輕其刑，並就過失致人於死罪
      部分先加後減。
（二）被告行為後，刑法第三十三條第五款業於九十四年二月二
      日以華總一義字第０九四０００一四九０一號令修正公布
      ，並自九十五年七月一日起施行；修正後刑法第三十三條
      第五款規定「罰金：新臺幣一千元以上，以百元計算之。
      」，與修正前刑法第三十三條第五款規定「罰金：一元以
      上。」不同。比較新舊法結果，以舊法較有利於行為人，
      新法並無對被告較為有利之情形，故依刑法第二條第一項
      前段規定，本案關於法定刑罰金刑部分，自應適用被告行
      為時之法律即修正前刑法第三十三條第五款規定決定其罰
      金部分之法定刑。
（三）又被告行為後，刑法第五十一條第五款已修正數罪併罰定
      其應執行者：「宣告多數有期徒刑者，於各刑中之最長期
      以上，各刑合併之刑期以下，定其刑期。但不得逾三十年
      。」，與舊法規定之數罪併罰定其應執行者：「宣告多數
      有期徒刑者，於各刑中之最長期以上，各刑合併之刑期以
      下，定其刑期。但不得逾二十年。」之規定相較，自以舊
      法規定之定應執行刑之上限為二十年對行為人較為有利，
      此為影響行為人刑罰之法律效果，是被告行為後法律已有
      所變更，經比較新舊刑法第五十一條第五款之規定，新法
      之規定對被告並無較為有利之情形，應依刑法第二條第一
      項前段之規定，適用被告行為時之舊法，而定其應執行之
      刑。
（四）再查被告行為後，業已增訂刑法施行法第一條之一，並規
      定：「中華民國九十四年一月七日刑法修正施行後，刑法
      分則編所定罰金之貨幣單位為新臺幣。九十四年一月七日
      刑法修正時，刑法分則編未修正之條文定有罰金者，自九
      十四年一月七日刑法修正施行後，就其所定數額提高為三
      十倍。但七十二年六月二十六日至九十四年一月七日新增
      或修正之條文，就其所定數額提高為三倍。」，是就現行
      刑法中，有關於罰金刑處罰之規定已有修正，惟經比較增
      訂之刑法施行法第一條之一與被告犯過失致人於死罪行為
      時之罰金罰鍰提高標準條例第一條前段、現行法規所定貨
      幣單位折算新台幣標準第二條結果，二者規定適用之結果
      並無不同，則本件被告所犯過失致人於死罪部分即依被告
      行為時之舊法即依罰金罰鍰提高標準條例第一條前段為法
      條適用之依據，附此敘明。
據上論斷，應依刑事訴訟法第二百七十三條之一第一項、第二百
九十九條第一項前段，刑法第二條第一項前段、第一百八十五條
之三、第二百七十六條第一項、（修正前）第六十二條前段、（
修正前）第五十一條第五款、第七十四條第一項第一款，道路交
通管理處罰條例第八十六條第一項，罰金罰鍰提高標準條例第一
條前段，判決如主文。
中    華    民    國    95    年    8    月    29    日
                    交通法庭   法   官  王世華
上正本證明與原本無異。
如不服本判決，應於送達後十日內向本院提出上訴狀（須附繕本
），上訴於台灣高等法院台中分院。
                                書記官  劉易柔
中    華    民    國    95    年    8    月    29    日
附錄本案論罪科刑法條全文
中華民國刑法第一百八十五條之三
服用毒品、麻醉藥品、酒類或其他相類之物，不能安全駕駛動力
交通工具而駕駛者，處一年以下有期徒刑、拘役或三萬元以下罰
金。
法第二百七十六條第一項
因過失致人於死者，處二年以下有期徒刑、拘役或二千元以下罰
金。


司法院資訊處製作；財團法人民間司法改革基金會備份。
